臺灣臺中地方法院刑事判決　　　　　　　96年度自緝字第14號
自　訴　人　東順興貿易股份有限公司
代　表　人　丁○○
自訴代理人　吳榮昌律師
　　　　　　陳世川律師
被　　　告　乙○○
上列被告因詐欺案件，經自訴人提起自訴，本院判決如下：
    主    文
乙○○無罪。
    理    由
一、自訴意旨略以：被告乙○○與甲○○（業經本院以九十五年
    度自字第三十號判決無罪）係夫妻關係。緣民國九十五年一
    月間，被告乙○○與甲○○二人明知彼等與青皇有限公司（
    下稱青皇公司）並無清償能力，竟向自訴人東順興貿易股份
    有限公司（下稱東順興公司）佯稱：伊二人經營青皇公司，
    希向自訴人購買酒類產品以供銷售。因自訴人從未與被告二
    人有過生意上之往來，故彼等二人為取信於自訴人，除提供
    青皇公司之營利事業登記證外，另向自訴人提示乙○○所有
    坐落臺北縣三芝鄉○○段北勢子小段第二一六之二四地號及
    同段土地公坑小段三九之六三地號及坐落其上門牌號碼為臺
    北縣三芝鄉○○村○○○街三號之建物等土地及建物權狀影
    本、戶籍謄本、身分證影本及印鑑證明等文件，向自訴人保
    證彼等及青皇公司為狀況良好，絕對有足夠之資力給付貨款
    ，並開立乙○○本人於彰化商業銀行建成分行之支票用為支
    付貨款之方法。自訴人雖過去從未與彼等二人交易，因見彼
    等二人態度誠懇，且因彼等二人復提供其自有之房屋，而誤
    信彼等二人確有足夠之清償能力，而自九十五年一月十日起
    至同年二月十三日止陸續出貨予青皇公司及彼等二人，貨款
    累計達新台幣（下同）八十五萬二千九百元。詎當自訴人依
    約於九十五年二月二十八日提示乙○○所開立之第一張面額
    為二十七萬三千九百元的支票時，卻因存款不足而遭退票，
    後向付款銀行查詢，始得知乙○○早已列為拒絕往來戶，是
    後續之支票肯定亦已不獲兌現。嗣後自訴人再查詢上開乙○○所有之房地時，才發現上開房地早於八十六年及九十二年
    間由彰化商業銀行及台新國際商業銀行分別設定最高限額九
    百六十萬元及八十四萬元之第一、二順位抵押權而無殘值可
    言。再經自訴人多次向彼等二人催討貨款甚至委請律師發函
    促其清償，彼等二人不僅完全未支付，最後甚至避不見面並
    搬離戶籍地址，因認被告甲○○涉犯刑法第三百三十九條第
    一項之詐欺取財罪云云。
二、按犯罪事實應依證據認定之，無證據不得認定犯罪事實。又
    不能證明被告犯罪者，應諭知無罪之判決，自訴案件亦在準
    用之列，刑事訴訟法第三百四十三條、第一百五十四條第二
    項、第三百零一條第一項分別定有明文。又認定不利於被告
    之事實，須依積極證據，苟積極證據不足為不利於被告事實
    之認定時，即應為有利於被告之認定，更不必有何有利之證
    據。另按事實之認定，應憑證據，如未能發現相當證據，或
    證據不足以證明，自不能以推測或擬制之方法，以為裁判基
    礎；又認定犯罪事實，所憑之證據，雖不以直接證據為限，
    間接證據亦包括在內，然無論直接或間接證據，其為訴訟上
    之證明，須於通常一般之人均不致於有所懷疑，而得確信其
    為真實之程度者，始得據之為有罪之認定，倘其證明尚未達
    到此一程度，而有合理性懷疑之存在時，即無從為有罪之認
    定。再按告訴人之告訴，係以使被告受刑事追訴為目的，其
    指訴是否與事實相符，仍應調查其他證據，以資審認，必被
    害人所述被害情形，無瑕疵可指，且就其他方面調查，又與
    事實相符，始足據為有罪判決之基礎，最高法院三十年上字
    第八一六號判例、四十年臺上字第八六號判例、三十年上字
    第一八三一號判例、七十六年臺上字第四九八六號判例及八
    十一年度臺上字第三五三九號判決分別著有明文可資參照。
    又按刑法第三百三十九條第一項詐欺罪之成立，以意圖為自
    己或第三人不法所有，以詐術使人將本人或第三人之物交付
    為要件。所謂以詐術使人交付，必須被詐欺人因其詐術而陷
    於錯誤，若其所用方法，不能認為詐術，亦不致使人陷於錯
    誤，即不構成該罪（最高法院四十六年臺上字第二六０號判
    例意旨參照）。
三、自訴意旨認被告乙○○涉有前開詐欺取財犯行，無非係以營
    利事業登記證影本一份、土地權狀影本二份、建物權狀影本
    一份、戶籍謄本影本一份、印鑑證明影本一份、身分證影本
    一份、支票影本二份及退票理由單影本各一份、土地及建物
    登記簿謄本各一份、銷貨單影本十二紙及銷貨期報表影本二
    紙等為其論據。訊據被告乙○○固坦承其以青皇公司之名義
    向自訴人進貨，並以開立支票之方式付款，惟支票嗣後均退
    票等事實不諱，然堅決否認有何詐欺取財犯行，辯稱：進貨
    之初並無詐欺之犯意，僅因嗣後經營不善，導致公司無法繼
    續營運等語。經查：
（一）本件青皇公司向自訴人進貨及被告乙○○提供土地權狀影
      本二份、建物權狀影本一份予自訴人之情形，業據證人即
      自訴人北區業務專員丙○○於本院九十五年度自字第三十
      號案件審理時具結證稱：「（本件交易，你為何去找青皇
      公司交易？）因為我們做業務的，聽外面其他業務講說青
      皇要賣酒看看，所以我主動去找乙○○接洽」、「（你說
      第一次去找乙○○交易的時候，有無拿其他證件給你看？
      ）沒有。只有拿登記證給我看。」、「（你剛剛提到乙○○提供資料設定抵押，是什麼時候的事？）二月十三日以
      後到二月二十一日之間，出完貨以後，我跟她說額度已經
      滿了，他們還想出貨，所以我說要設定抵押。」、「（後
      來你們有去設定抵押嗎？）沒有，公司說殘值不夠，我收
      到資料後傳回公司，後來公司在跳票以後才跟我說殘值不
      夠。」、「（在二月十三日到二十一日之間，乙○○交給
      你這些資料之後，你們還有出貨給他嗎？）沒有，因為還
      沒有設定所以我們沒有出貨。」等語甚明。則就證人丙○○上揭證詞觀之，本件係自訴人北區業務專員丙○○主動
      與被告乙○○接洽，且第一次交易時，被告乙○○並未提
      出上開土地權狀及建物權狀影本予自訴人，而係因出貨額
      度已滿後，自訴人要求被告乙○○必須提供土地或建物供
      自訴人設定抵押權，始願再行出貨，被告乙○○方將上開
      土地權狀及建物權狀影本交予自訴人，且自訴人因認上開
      建物及土地之殘值不夠，故並未再行出貨，則本件自訴人
      交付本案之貨物予被告乙○○，與上開土地權狀及建物權
      狀影本並無關聯，自訴意旨以「自訴人於被告乙○○提出
      其所有坐落臺北縣三芝鄉○○段北勢子小段第二一六之二
      四地號及同段土地公坑小段三九之六三地號及坐落其上門
      牌號碼為臺北縣三芝鄉○○村○○○街三號之建物等土地
      及建物權狀影本等資料後，因見被告二人態度誠懇，且因
      彼等二人復提供其自有之房屋，而誤信彼等二人確有足夠
      之清償能力，而自九十五年一月十日起至同年二月十三日
      止陸續出貨予青皇公司及彼等二人」，時間點上已有誤會
      ；再者，被告乙○○既係因自訴人要求必須提供土地或建
      物供自訴人設定抵押權，始願再行出貨，乃將上開土地權
      狀及建物權狀影本交予自訴人，其行為已難認為係施用詐
      術，況自訴人因認上開建物及土地之殘值不夠，故並未再
      行出貨，更難認自訴人有何陷於錯誤可言。
（二）至自訴意旨雖另以：被告乙○○於本案以開立支票之方式
      支付貨款，惟支票嗣後均經退票，足見被告確有詐欺之犯
      意。然查，被告乙○○上開支票存款帳戶，係於九十五年
      二月十六日退票，並於同年三月三日公告拒絕往來，有彰
      化商業銀行建成分行九十五年五月三日彰建成字第九七五
      號函附於本院九十五年度自字第三十號卷可參，而被告開
      立第二張支票之日期則為九十五年二月初等情，亦據證人
      丙○○於本院九十五年度自字第三十號案件審理時具結證
      述甚明，足見被告乙○○開票當時，其支票帳戶並無退票
      之記錄，且亦非拒絕往來戶；再佐以被告上開支票存款帳
      戶，於退票前猶一再有轉存之動作，且於九十五年二月七
      日、同年月九日、同年月十三日、同年月十四日、同年月
      十五日，尚分別兌現四萬一千一百一十元、七萬元、四萬
      二千元、八萬元、十一萬三千四百七十二元等情，亦有被
      告乙○○上開支票存款帳戶資料及交易明細查詢單一件在
      卷可佐，則倘被告乙○○於九十五年二月初開票之際，即
      有詐欺自訴人之不法所有意圖，且無意付款，自可由開票
      時起，即不再對上開支票存款帳戶作存款之動作，而放任
      支票跳票，又何需猶一再將資金匯入上開支票存款帳戶，
      而使自己不法犯罪所得大幅減少之理？另查，本案被告乙○○向自訴人所訂購之酒類中，有部分事後由證人丙○○
      自自訴人盤商春樺行取回等情，亦據證人丙○○於本院審
      理時具結證述甚明，且有被告乙○○所提出之估價單二紙
      在卷可佐，則倘被告乙○○於交易之初即有詐騙之意圖，
      則於詐得酒類之後，為確保其犯罪所得，自會儘速將酒類
      換得現金，甚至將之賤賣，亦在所不惜，縱或不然，亦會
      將詐得之酒類妥善藏放，而置放於自訴人公司員工所無法
      發現之處，又豈會竟將上述酒類放置於自訴人之盤商春樺
      行處，而使自訴人公司員工至上開處所巡補貨時，即可輕
      易發現而將上開酒類取回之理？
（三）綜上各情，相互勾稽，本件被告乙○○以青皇公司名義向
      自訴人訂購上開酒類，固堪認定。然依自訴人所提出之證
      據觀之，並無從認定被告乙○○向自訴人訂購上開酒類之
      初，即有不欲付款之不法所有意圖，或有何詐術之行使，
      縱被告乙○○用以支付貨款之支票嗣後均跳票，亦僅屬被
      告乙○○與自訴人間之民事糾葛，自難僅因被告乙○○積
      欠自訴人貨款，即率認被告乙○○涉有本件詐欺取財犯行
      。
四、綜上所述，本案顯缺乏足以證明被告乙○○有詐欺取財之犯
    罪證據，此外復查無其他積極證據足資認定被告乙○○有何
    自訴人所指之詐欺取財犯行，揆諸首揭法條及裁判意旨，應
    認不能證明被告乙○○犯罪，依法應為被告乙○○無罪之諭
    知。
據上論斷，應依刑事訴訟法第三百四十三條、第三百零一條第一
項，判決如主文。
中　　華　　民　　國　　96　　年　　5 　　月　　9 　　日
                  刑事第十庭    審判長法　官  賴妙雲
                                    　法　官  黃家慧
                                    　法　官　黃炫中
上正本證明與原本無異。
如不服本判決，應於送達後十日內向本院提出上訴狀（須附繕
本），上訴於台灣高等法院台中分院。
                                      書記官  黃珮華
中　　華　　民　　國　　96　　年　　5 　　月　　9 　　日
